【裁判字號】    99,訴,1657
【裁判日期】    991110
【裁判案由】    損害賠償
【裁判全文】
臺灣臺中地方法院民事判決              99年度訴字第1657號
原      告  丙○○
被      告  甲○○
訴訟代理人  乙○○
            丁○○
上列被告因過失傷害案件，原告提起刑事附帶民事訴訟（本院99
年度交附民字第162號）請求損害賠償，經本院刑事庭裁定移送
前來，本院於民國99年10月13日言詞辯論終結，判決如下：
    主    文
被告應給付原告貳拾伍萬柒仟玖佰貳拾玖元，及自起民國99年6
月16日起，至清償日止，按年息百分之五計算之利息。
原告其餘之訴駁回。
訴訟費用由被告負擔八分之一餘由原告負擔。
本判決第一項原告勝訴部分，得為假執行；如被告以新台幣貳拾
伍萬柒仟玖佰貳拾玖元為原告預供擔保，得免為假執行。
原告其餘假執行之聲請駁回。
    事實及理由
壹、程序部分：
    按訴狀送達後，原告不得將原訴變更或追加他訴，但擴張或
    減縮應受判決事項之聲明者，不在此限，民事訴訟法第255
    條第1項第3款定有明文。本件原告起訴時原聲明：被告應給
    付原告新台幣（下同）201萬6529元，及自起訴狀繕本送達
    翌日（即99年6月16日）起至清償日止，按年息百分之五計
    算之利息。嗣於本院審理時變更聲明為：被告應給付原告20
    0萬7929元，及自起訴狀繕本送達翌日起至清償日止，按年
    息百分之五計算之利息。核屬減縮應受判決之聲明，與首揭
    規定相符，應予准許。
貳、實體部分：
一、原告主張：
（一）被告於民國（下同）98年10月25日凌晨0時30分許，駕駛
      車號DG-0508號自小客車，沿台中縣梧棲鎮○○路外側快
      車道，由西向東直行至同路與中華路口時，其原應注意設
      有劃分島劃分快慢車道之道路，在快車道行駛之車輛不得
      右轉彎，且依當時路況，亦無不能注意之情事，竟疏未注
      意，貿然右轉彎，適原告騎乘車號BK2-975號重機車，沿
      中棲路慢車道，亦由西向東直行至上開路口，被告上開自
      小客車右後車尾處與原告上開重機車左側車身發生碰撞，
      致原告人車倒地，並受有頭部外傷合併後枕瘀腫、臉部多
      處挫傷併瘀腫、後腰擦挫傷、背部挫傷、四肢多處擦挫傷
      等傷害。並經本院99年度交易字第390號刑事判決有罪確
      定。
（二）事故發生後，原告旋被緊急送童綜合醫院急診治療，醫師
      為原告之左腰椎（L-spine）、頭顱（skull）、顴骨（
      zygomatic bone）、下頷骨（mandible）拍攝X光片及頭
      部電腦斷層攝影檢查。出院後原告之子宮即持續大量出血
      ，本以為係經期不順所造成，於98年11月10日前往光田綜
      合醫院婦產科照超音波檢查，始知子宮有大量血塊且已妊
      娠4週，併先兆性流產徵兆，原告當下告知醫師兩星期曾
      因車禍，於左腰椎（腹部）拍攝X光片，醫師依職權告知
      原告依醫學臨床經驗及文獻報告，如此小之胎兒因暴露在
      高劑量輻射線照射下，恐有高機率產出畸形兒，且原告子
      宮嚴重受創，將導致胎兒於3個月內著床不易穩定，因此
      醫師建議將胎兒行子宮內搔刮手術，原告因子宮仍持續出
      血，迫於生命安全遂於同年12月11日行子宮搔刮手術。為
      此爰依民法第184條第1項及第195條規定，請求被告賠償
      原告下列損害：
  １、喪失勞動能力部分：請求原告1週之薪資損失7929元。（
      計算式：原告自97年11月起算至98年10月止，年薪為40萬
      7768元；40萬7768元/12個月/30日×7日＝7929元）。
  ２、精神慰撫金：原告因系爭車禍，迄今左後腰及背部仍疼痛
      不已，且被告過失所致之車禍，除對原告構成侵權行為外
      ，亦與原告喪失胎兒間具有因果關係，原告身體之傷害及
      疼痛或許不久即能痊癒，然喪失胎兒之痛苦，令原告久久
      無法釋懷，身心所遭受之痛楚，實不可言喻，爰請求被告
      賠償200萬元之精神慰撫金。
（三）並聲明：被告應給付原告200萬7929元，及自起訴狀繕本
      送達翌日起至清償日止，按年息百分之五計算之利息。且
      陳明：願供擔保請准宣告假執行。
二、被告則以：對原告主張之傷害及工作上損失，被告不爭執。
    至於原告稱經醫師依職權告知依醫學臨床及文獻報告，如此
    小之胎兒暴露高劑量輻射線照射下，恐生產畸形兒之機率非
    常高。然即使「恐」生產，亦相對無法診斷確認已造成原告
    腹中胎兒畸形，是原告與家人慎重協商後，被迫決定行子宮
    內搔刮手術，犧牲幼小胎兒之無辜生命，對應原告所任職之
    場所（即醫院）與專業，其舉動實有違常理，故原告施行子
    宮內搔刮手術致胎兒流產與系爭車禍間因無直接因果關係，
    原告主張之請求顯有瑕疵。退言之，縱被告應賠償原告精神
    慰撫金，惟原告請求之金額過高，被告與保險公司僅願意賠
    償原告20萬元等語。並聲明：駁回原告之訴及假執行之聲請
    。且陳明：願供擔保請准宣告免為假執行。
三、本件經兩造協商簡化爭點，就下列事實不為爭執，本院自得
    採為之判決之基礎：
（一）被告於98年10月25日凌晨0時30分許，駕駛車號DG-0508號
      自小客車，沿台中縣梧棲鎮○○路外側快車道，由西向東
      直行至同路與中華路口時，其原應注意設有劃分島劃分快
      慢車道之道路，在快車道行駛之車輛不得右轉彎，且依當
      時路況，亦無不能注意之情事，竟疏未注意，貿然右轉彎
      ，適原告騎乘車號BK2-975號重機車，沿中棲路慢車道，
      亦由西向東直行至上開路口，被告上開自小客車右後車尾
      處與原告上開重機車左側車身發生碰撞，致原告人車倒地
      ，並受有頭部外傷合併後枕瘀腫、臉部多處挫傷併瘀腫、
      後腰擦挫傷、背部挫傷、四肢多處擦挫傷等傷害。並經本
      院99年度交易字第390號刑事判決有罪確定。
（二）原告於98年11月10日，經光田醫院超音波檢查始知已妊娠
      4 週，後因原告2週前曾因車禍照射「X」光，胎兒在高劑
      量輻射線照射下，恐生畸型兒而依醫生建議於98年12月11
      日進行搔刮手術治療。
（三）被告就原告因系爭肇事受有喪失勞動能力一週薪資損失79
      29元部分，不爭執。
（四）原告教育程度專科畢業，擔任護理人員，月薪資約3至4萬
      元，名下無不動產；被告國小畢業，無工作、沒有收入，
      名下無不動產。
四、本件原告主張：被告於98年10月25日凌晨0時30分許，駕駛
    車號DG-0508號自小客車，沿台中縣梧棲鎮○○路外側快車
    道，由西向東直行至同路與中華路口時，其原應注意設有劃
    分島劃分快慢車道之道路，在快車道行駛之車輛不得右轉彎
    ，且依當時路況，亦無不能注意之情事，竟疏未注意，貿然
    右轉彎，適原告騎乘車號BK2-975號重機車，沿中棲路慢車
    道，亦由西向東直行至上開路口，被告上開自小客車右後車
    尾處與原告上開重機車左側車身發生碰撞，致原告人車倒地
    ，並受有頭部外傷合併後枕瘀腫、臉部多處挫傷併瘀腫、後
    腰擦挫傷、背部挫傷、四肢多處擦挫傷等傷害，且被告上開
    過失行為業經本院99年度交易字第390號刑事判決有罪確定
    ；而原告於98年11月10日，經光田醫院超音波檢查始知已妊
    娠4週，後因原告2週前曾因車禍照射「X」光，胎兒在高劑
    量輻射線照射下，恐生畸型兒而依醫生建議於98年12之11日
    進行搔刮手術治療等情，為被告所不爭執，已如前述，並有
    原告所提出之台中縣警察局道路交通事故初步分析研判表、
    台中縣警察局道路交通事故現場圖、台中縣警察局道路交通
    事故照片記錄表、童綜合醫療社團法人童綜合醫院一般診斷
    書、惠欣婦產科（診所）診斷證明書、光田醫療社團法人光
    田綜合醫院診斷證明書各一份為證，自堪信為真實。按被告
    既坦承其就本件車禍之發生確有過失，參以其所為過失傷害
    犯行，經刑事法院判處罪刑確定等情，業由本院調取99年度
    交易字第390號過失傷害刑事案卷宗，查閱無誤，被告駕駛
    前開自用小客車於行駛中過失發生本件交通事故，致原告受
    有上述傷害，其所為該過失行為與原告所受損害間，自存有
    相當因果關。
五、按因故意或過失，不法侵害他人之權利者，負損害賠償責任
    ；汽車、機車或其他非依軌道行駛之動力車輛，在使用中加
    損害於他人者，駕駛人應賠償因此所生之損害；不法侵害他
    人之身體或健康者，對於被害人因此喪失或減少勞動能力，
    或增加生活上之需要時，應負損害賠償責任；不法侵害他人
    之身體、健康、名譽、自由、信用、隱私、貞操，或不法侵
    害其他人格法益而情節重大者，被害人雖非財產上之損害，
    亦得請求賠償相當之金額；民法第184條第1項前段、第191
    條之2前段、第193條第1項、第195條第1項前段分別定有明
    文。本件被告駕駛上開自用小客車，既因過失撞原告之機車
    ，致原告前述之傷害，則被告顯然過失不法侵害原告之身體
    、健康等人格權，是揆之上開規定，被告自應對原告負侵權
    行為損害賠償責任。玆審酌原告請求之各項賠償金額如下：
（一）喪失勞動能力部分：原告主張其因本件車禍受傷治療，一
      週無法工作，請求原告賠償一週之薪資損失7929元（計算
      式：原告自97年11月起算至98年10月止，年薪為40萬7768
      元；40萬7768元/12個月/30日×7日＝7929元，元以下四
      捨五入），此為被告所不爭執，已如前述，是原告請求被
      告賠償其所受喪失勞動能力7929元之損害，於法有據，應
      予准許。
（二）精神慰撫金：按慰撫金核給之標準固與財產上損害之計算
      不同，然非不可斟酌雙方身分資力與加害程度，及其他各
      種情形核定相當之數額（最高法院51年臺上字第223號判
      例意旨參照）。本件原告既因本件車禍致受有前述傷害，
      則原告身體精神自均受有痛苦，更何況原告因本件車禍受
      傷，緊急送醫，於檢查中拍攝X光片，致其原懷有10週之
      身孕必須施行人工流產手術，則其精神上所受之痛苦程度
      甚深。次查，原告教育程度專科畢業，擔任護理人員，月
      薪資約3至4萬元，名下無不動產；被告國小畢業，無工作
      、沒有收入，名下無不動產，分為兩造所陳明，且有兩造
      財產歸戶資料、最近二年得稅申報資料在卷可參，本院斟
      酌兩造之身分地位、教育程度、經濟能力、被告加害情形
      ，及原告所受精神上痛苦之程度等一切情狀，認原告請求
      精神尉撫金200萬元，尚屬過高，應以25萬元為適宜，是
      原告請求被告給付慰撫金逾上開數額部分，尚屬無據，不
      應准許。
六、綜上所述，原告因被告過失不法侵害其身體、健康等人格權
    ，原告得請求被告給付薪資損失7929元、精神慰撫金25萬元
    ，合計25萬7929元。又按遲延之債務，以支付金錢為標的者
    ，債權人得請求依法定利率計算之遲延利息；又給付無確定
    期限者，債務人於債權人得請求給付時，經其催告而未為給
    付，自受催告時起，負遲延責任，民法第233條第1項前段及
    第229條第2項分別定有明文，而所謂催告，乃為請求給付之
    意思通知，得以言詞或書面為之，故為發生遲延催告之事實
    ，須為債務人所已知或可得知。經查，原告提起本件損害賠
    償訴訟，已將訴狀於99年6月15日送達被告，有送達回證一
    份，在卷可稽，應自斯時起發生催告之效力，被告依法並應
    負遲延責任。從而，原告訴請被告給付25萬7929元及自99年
    6月16日起至清償日止，按年息百分之五計算之法定遲延利
    息，為有理由，應予准許。惟逾此範圍之請求，即屬無據，
    應予駁回。
七、本判決第一項原告勝訴部分，為所命給付之金額未逾50萬元
    之判決，爰依法宣告假執行；被告就此部分陳明願供擔保請
    准宣告免為假執行，經核無不符，爰酌定相當擔保金額併准
    許之。至於原告敗訴部分，其假執行之聲請失所附麗，應併
    駁回之。
八、本件事證已臻明確，兩造其餘主張及舉證，與本件判決結果
    均無影響，爰不一一論述。
、訴訟費用負擔及假執行宣告之依據：民事訴訟法第79條、第
    389條第1項第5款、第392條第2項。
中      華      民      國    99  年  11  月    10    日
                        民事第四庭法官    王金洲
右為正本係照原本作成
如對本判決上訴，須於判決送達後20日內向本院提出上訴狀。如
委任律師提起上訴者，應一併繳納上訴審裁判費。
中      華      民      國    99  年  11  月    10    日
                                  書記官  魏愛玲

司法院資訊處製作；財團法人民間司法改革基金會備份。
